【裁判字號】    90,易,2316
【裁判日期】    900828
【裁判案由】    詐欺
【裁判全文】
臺灣高雄地方法院刑事判決                          九十年度易字第二三一六號
    公  訴  人  臺灣高雄地方法院檢察署檢察官
    被      告  甲○○
右列被告因詐欺案件，經檢察官提起公訴（九十年度偵字第六二九一號），本院判決
如左：
    主  文
甲○○為共同意圖為自己不法之所有，以詐術使人將本人之物交付，處有期徒刑肆月
。如易科罰金，以佰元折算壹日。緩刑貳年。
    事  實
一、甲○○明知丙○○（已經本院八十九年度易字第五○○五號判處有期徒刑四月，
    緩刑二年確定）與綽號「莊大哥」、「趙經理」、「小蔡」等三名不詳姓名年籍
    之成年男子，於民國八十九年五月間，在聯合報上以某公司名義刊載徵求男公關
    之廣告，係為詐取應徵者之保證金，而乙○○係於八十九年五月十五日看見上開
    徵求男公關廣告，與丙○○等人聯絡，雙方約定於八十九年五月十六日下午一時
    許，在高雄市三民區○○○○道旁麥當勞速食店見面，屆時由丙○○前往接洽之
    應徵者。甲○○竟與丙○○等人基於意圖為自己不法所有之犯意聯絡，於八十九
    年五月十六日下午，前往高雄市○○區○○路農民銀行對面某泡沬紅茶店，與丙○○從上開速食店帶來之乙○○見面（丙○○隨即離去），並以電話與公司自稱
    經理之人聯絡後，將電話交予乙○○，由電話中之人向乙○○佯稱應徵男公關需
    繳交保證金為由，要求乙○○先繳交保證金，惟因乙○○告知並無現金，該電話
    中之人乃提議乙○○將其所駕駛之車牌Ａ七－一九五一號自小客車予以典當，再
    將所得款項用以繳納保證金，嗣並指派綽號「小蔡」之男子前來，再要求甲○○
    前往尖美飯店附近等候，而乙○○因急需工作，誤信為真，乃將該車交予該綽號
    「小蔡」之男子，由綽號「小蔡」之男子與之將該車開至高雄市某當舖典當，共
    得款新臺幣（下同）三十八萬元，嗣後於二人即到尖美飯店附近找到甲○○，乙○○並依公司之指示，將其中十一萬元交予該綽號「小蔡」之男子，二十七萬元
    則交予甲○○，該綽號「小蔡」之男子取得上開款項後，隨即離去。而甲○○又
    與公司以電話聯絡後，將電話交予乙○○接聽，趁乙○○接聽電話未注意之際逃
    逸，乙○○於該處久候不見甲○○，始知受騙。
二、案經高雄市政府警察局三民分局移送臺灣高雄地方法院檢察署檢察官偵查起訴。
    理  由
一、訊之被告甲○○固坦承有於右揭時、地與乙○○接洽，並於乙○○將上開自小客
    車典當後，取得其中二十七萬元後離去之事實，惟矢口否認有何詐欺犯行，辯稱
    ：伊也是看報紙廣告前往應徵轎車司機，沒見過公司內的人，不認識丙○○、小
    蔡等人，是公司打電話以脅迫語氣要伊前往接洽，伊不得已才前往，但均是依公
    司指示，而乙○○也是自己跟公司談的，所拿到的二十七萬元已依公司指示交給
    公司派來取款之人，伊並未詐欺乙○○云云。經查：右揭事實，迭據被害人乙○○於警訊及偵審中指訴不移，而被害人乙○○打電話與刊載上開廣告之公司聯絡
    並約定見面地點後，是由丙○○前往接洽，嗣後再將乙○○帶往高雄市○○區○○路農民銀行對面某泡沬紅茶店交與被告之情，亦據證人丙○○於偵查及本院審
    理時到庭結證屬實（見九十年度偵字第五七七號卷第七頁反面、本院九十年八月
    十四日審判筆錄），且為被告所不否認，並經本院調閱上開八十九年度易字第五
    ○○五號丙○○被訴詐欺案件之卷宗核閱屬實，況被告有於右揭時、地與乙○○
    見面，並與公司聯絡，由公司與乙○○談妥將上開自小客車典當後，再由綽號「
    小蔡」之男子帶乙○○前往典當該車，而伊則前往尖美飯店附近等候，嗣乙○○
    與綽號「小蔡」之男子典當後即前往尖美飯店找伊，而小蔡取得乙○○所交付之
    典當所得中之十一萬元後，隨即離去，乙○○又將其餘二十七萬元交伊，伊於乙○○猶與公司以電話通話中時即離開等情，亦經其於偵審中供承甚明，核與被害
    人之指訴相符，自堪信為真實。又被告與證人丙○○雖均否認互相認識，然被害
    人乙○○於本院審理時證稱：「我無法確認他們三人是否互為認識，但是丙○○
    帶我去找甲○○時，一下子就認識甲○○，小蔡來之前，以電話跟小蔡聯繫的是
    甲○○，小蔡一來就找到甲○○」等語在卷（見本院九十年七月十二日審判筆錄
    ），如三人原本並不認識，縱三人事先已以電話說明所穿衣服，亦無法一下子之
    間即認出彼此，又苟被害人有意誣指被告等人，自可誇大其詞堅稱被告與丙○○
    、小蔡等人認識，而無坦稱無法確認渠等是否互為認識之必要，況二十七萬元並
    非小數額之金錢，苟如被告所言，伊只是依公司指示與乙○○接洽，不知公司名
    稱、未見過公司內之人，則該綽號「莊大哥」、「趙經理」之人儘可將乙○○典
    當上開車輛所得盡數交予綽號「小蔡」之男子帶回，或囑其他人與被告共同將該
    筆款項取回，要無隨意信任被告而僅由被告取得其中二十七萬元之理，是被告前
    開所辯，有違常理殊甚，顯係事後卸責之詞，要無可採。再參以本院八十九年度
    易字第五○○五號案件審理被告丙○○涉及本案部分時，亦採同此認定，有該案
    刑事判決書一件附卷可稽，益徵被告與丙○○、綽號「莊大哥」、「趙經理」、
    「小蔡」等人間具有共同不法所有之意圖，而積極向被害人施用詐術，陷被害人
    於錯誤至明，而被害人乙○○將上開自小客車典當得款後將之分別交予綽號「小
    蔡」、被告，係因被告與丙○○、綽號「莊大哥」、「趙經理」、「小蔡」等人
    向其施用詐述，致其陷於錯誤所致。是本件事證明確，被告犯行洵堪認定。
二、核被告所為係犯刑法第三百三十九條第一項之詐欺取財罪。被告與丙○○、綽號
    「莊大哥」、「趙經理」、「小蔡」等人之間，就上開犯行，有犯意之聯絡與行
    為之分擔，均為共同正犯。審酌被告正值青年，竟不思努力上進，循正當途徑獲
    致財物，反貪慾圖利，詐欺他人，造成被害人乙○○受有損害，而追償無門，情
    節非輕，惟念其並無犯罪前科，有臺灣高等法院被告全國前案紀錄表及臺灣高雄
    地方法院檢察署刑案資料查註紀錄表各一件附卷可稽，素行尚可，且犯後坦承部
    分犯行，態度尚佳，又已答應要賠償被害人損失，被害人已表示原宥之意一節，
    亦據被害人於本院審理時陳明在卷（見本院九十年八月十四日審判筆錄）等一切
    情狀，量處如主文所示之刑。又刑法第四十一條有關「犯最重本刑為三年以下有
    期徒刑之罪，而受六個月以下有期徒刑或拘役之宣告，因身體、教育、職業、家
    庭之關係或其他正當事由，執行顯有困難者，以一元以上三元以下折算一日，易
    科罰金」之規定，於九十年一月十日，經總統公布修正為「犯最重本刑為五年以
    下有期徒刑之罪，而受六個月以下有期徒刑或拘役之宣告，因身體、教育、職業
    、家庭之關係或其他正當事由，執行顯有困難者，以一元以上三元以下折算一日
    ，易科罰金」（修正後刑法第四十一條第一項前段），此一修正後之規定，對修
    正前原屬犯最重本刑為五年以下有期徒刑之罪，而受六個月以下有期徒刑或拘役
    之宣告者自屬有利，本件犯罪時尚未修法，裁判時已修正原規定，依刑法第二條
    第一項前段規定，自應適用裁判時之修正後法律，爰諭知被告得易科罰金之折算
    標準。末查被告前未曾受有期徒刑以上刑之宣告，有臺灣高等法院被告全國前案
    紀錄表及臺灣高雄地方法院檢察署刑案資料查註紀錄表各一件在卷可稽，其因一
    時貪慾，短於思慮，致觸犯本案犯行，犯後已同意賠償被害人損失，經被害人於
    本院審理時表明願原宥之意，已如前述，足見被告經本次偵審及科刑判決後，已
    知所警惕，而無再犯之虞，本院因認前開對其宣告之刑，以暫不執行為適當，爰
    併予宣告緩刑二年，以啟自新。
據上論斷，應依刑事訴訟法第二百九十九條第一項前段，刑法第二條第一項前段、第
二十八條、第三百三十九條第一項、第四十一條第一項、第七十四條第一款，罰金罰
鍰提高標準條例第一條、第二條，判決如主文。
中      華      民      國      九十    年    八      月    二十八      日
                                  臺灣高雄地方法院刑事庭
                                      法  官    李麗珠
右正本證明與原本無異。
如不服本判決，應於判決送達後十日內，向本院提出上訴狀。
                                      書記官    陳掌珠
中      華      民      國      九十    年    八      月    二十八      日
附錄本案判決論罪科刑法條：
刑法第三百三十九條第一項：
意圖為自己或第三人不法之所有，以詐術使人將本人或第三人之物交付者，處五年以
下有期徒刑、拘役或科或併科一千元以下罰金。


司法院資訊處製作；財團法人民間司法改革基金會備份。
